臺灣高等法院高雄分院刑事判決　　　　　九十一年度上更(一)字第二一號
　　上　訴　人　臺灣高雄地方法院檢察署檢察官
　　被　　　告　戊○○
　　　　　　　　乙○○
　　　　　　　　己○○
　　　　　　　　丁○○
　　右四人共同
　　　　　　　　楊靖儀
　　　　　　　　陳裕文
　　被　　　告　丙○○
右上訴人因被告等瀆職等案件，不服臺灣高雄地方法院八十六年度訴字第一九六九號
中華民國八十七年五月十四日第一審判決（起訴案號：臺灣高雄地方法院檢察署八十
五年度偵字第二五六七七號，移送併辦案號：同署八十五年度偵字第四三九號、第二
八八五八號），提起上訴，判決後，經最高法院發回更審，本院判決如左：
      主  文
上訴駁回。
      理  由
一、公訴意旨略以：
（一）、被告戊○○為前高雄銀行苓雅分行經理（八十五年三月調職），負責綜理該
        分行行務及有關該分行新台幣（下同）二千八百萬元以下貸款之核准權，被
        告乙○○為該分行襄理，主管該分行徵信、授信等工作，被告己○○為該分
        行授信承辦人，負責該分行授信相關工作，被告丁○○則為該分行徵信承辦
        人，負責該分行徵信相關工作，皆為依據法令從事公務之人員。民國八十四
        年初，伍統企業股份有限公司 (下稱伍統公司)因財務狀況週轉吃緊，急需
        向銀行貸款融資，乃商請高雄市議員陳漢昇之引介，擬向高雄銀行申貸九千
        餘萬元，高雄銀行總經理陳文章以伍統公司曾與該行苓雅分行有業務往來，
        遂請該公司負責人丙○○等直接與苓雅分行洽辦貸款事宜。後丙○○等與時
        任苓雅分行經理之被告戊○○洽談貸款事宜，被告戊○○表示會全力配合，
        並指示所屬要接下伍統公司之申貸案，八十四年二月八日伍統公司向高雄銀
        行苓雅分行提出申貸九千五百五十萬元，因申貸額度超出分行經理權限，苓
        雅分行將全案報請總行徵信室辦理徵信，嗣因資料不全，總行徵信室乃發函
        要求苓雅分行補件，其中補件清單中要求於該公司八十三年自編報表蓋「與
        帳冊核對無誤」章戳，苓雅分行徵信承辦人即被告丁○○明知伍統公司自編
        報表所列資料與其向聯合徵信中心查得資料並不相符，且其並未實際查對該
        公司帳冊，仍虛偽於該公司自編報表蓋印「與帳冊核對無誤」戳記，並蓋其
        私章認證。嗣後伍統公司該次申貸獲高雄銀行總行同意核貸七千五百九十萬
        元，惟高雄銀行要求申貸之擔保品需以高雄銀行做第一順位抵押，伍統公司
        因曾以該公司之不動產向台灣中小企業銀行、迪和租賃股份有限公司、中國
        租賃公司分別申貸五千萬元、二千五百六十萬元、八百四十萬元共八千四百
        萬元，因伍統公司之申貸經總行核准之額度僅七千五百九十萬元，不足以塗
        銷上開三公司借貸之抵押權，核算後認不合算，故未對該筆貸款予以動用。
        嗣於八十四年三月卅日伍統公司為解決財務吃緊之困難，乃復向高雄銀行苓
        雅分行申貸無擔保之信用貸款二千一百五十萬元，被告戊○○等竟意圖為伍
        統公司不法之所有，配合該公司能儘快取得貸款，直接將該公司該次貸款交
        與該分行授信承辦人即被告己○○辦理授信工作，並交待被告己○○無需再
        作徵信及需接下該貸款案，被告己○○為因應被告戊○○之指示，乃於製作
        授信審核表時，故意隱匿高雄銀行徵信室對該公司所作徵信報告中所載伍統
        公司財務狀況中自有資本仍顯不足、負債比率財務費用將漸沈重、營業費用
        攀升淨利衰退及信用評等降低等不利因素，藉以伍統公司財務狀況優良之假
        象；另其明知依規定該公司第二次申貸，須對借、保人信用狀況重新查詢及
        對新保證人黃汶做徵信，卻未要求徵信人員進行該等徵信，提供相關資料，
        登載於授信審核表上，致使該公司財務惡化狀況，未能於審核表上顯示，而
        該分行授信、徵信主管即被告乙○○於審核該公司第二次申貸案時，亦明知
        應再作部分徵信狀況，以瞭解伍統公司於申貸時之信用狀況，並以之作為審
        查之依據，然被告乙○○為配合被告戊○○之指示，未要求所屬徵信人員進
        行相關徵信工作，使該公司在財務及營運狀況已趨惡化之情狀下，仍能獲高
        雄銀行苓雅分行同意核貸二千一百餘萬元，伍統公司於該信用貸款額以票貼
        方式取得貸款一千八百餘萬元後，僅繳息二個月即宣告倒閉，造成該一千八
        百萬元中有一千一百餘萬元變成逾期放款無法收回，因認被告戊○○、己○○共同涉有貪污治罪條例第六條第一項之罪嫌，被告乙○○、丁○○均涉有
        刑法第二百十三之罪嫌云云。
（二）、被告丙○○於伍統公司獲得核貸二千一百餘萬元後，於申請核貸放款時，明
      知應以伍統公司生意往來所取得之客票並檢附該次交易之統一發票，據以向苓
      雅分行辦理融資（即逐次以客票檢附發票辦理核貸），然因伍統公司於申貸前
      （即八十四年初）營運已趨惡化，無足夠之客票來申辦融資，竟基於意圖為自
      己不法所有之概括犯意，故意以伍統公司之關係企業即縉統實業有限公司（下
      稱縉統公司）生意往來所取得之客票，並檢附該等交易之縉統公司發票及蓋有
      伍統公司發票專用章之縉統公司發票，混充向苓雅分行融資，利用苓雅分行己○○因工作繁忙未查覺，陷於錯誤，按次交付核放款，自八十四年四月一日起
      至五月廿七日（四月一、六、廿五及五月廿七日）共四次，計詐借得一百十一
      萬四千十六元。（以上詐欺部分業經判決無罪確定）被告丙○○於取得貸款後
      ，明知向苓雅分行貸款所附之發票，於取得融資經銀行發還後，不得向稅捐單
      位申報作廢，竟趁苓雅分行未於該等發票存根聯蓋上「已辦理融資，不得作廢
      」戳記之機會，將該等發票中編號ＸＱ00000000號及ＹＡ00000
      000等二張發票向高雄縣稅捐稽徵處申報作廢，藉以逃漏稅捐，因認被告丙○○涉有稅捐稽徵法第四十一條之罪嫌云云。
二、公訴人認被告戊○○、己○○涉有貪污治罪條例第六條第一項第四款之圖利罪；
    被告乙○○、丁○○涉有刑法第二百十六條、第二百十三條之行使公務員登載不
    實之事項於公文書罪，被告丙○○涉有稅捐稽徵法第四十一條之逃漏稅捐罪嫌，
    無非以被告戊○○對於伍統公司於八十四年三月卅日前來申辦貸款，於次日（卅
    一）即加以核放貸款，作業之迅速，與常情（其他案需一星期）有違。且該案之
    貸款人丙○○、保證人黃汶、翁武彰等人名下或配偶名下已設定高額抵押予其他
    金融單位，不符合「資金相當」之要件，又依高雄銀行「業務手冊存款篇」之規
    定，若借款人及保證人之票信查詢超過一個月，需重新辦理查詢，亦即第二次申
    貸之信用貸款，應再次對伍統公司及其保證人之債（票）信加以查詢，被告戊○○對於上開無擔保之信用貸款竟未再加以查詢徵信，任令財務已惡化之伍統公司
    有機可乘，浪費一般納稅人之國家資金於不顧。足見被告戊○○、己○○有圖利
    他人之意圖甚明。經訊據被告戊○○、己○○、乙○○、丁○○、丙○○等均矢
    口否認有上開公訴人所指訴之圖利罪、行使公務員登載不實之事項於公文書罪及
    逃漏稅捐罪嫌，被告戊○○、己○○均辯稱：伍統公司第二次申請貸款時，因距
    第一次申請未滿一年，無庸再重新徵信，原來的徵信資料仍可沿用等語，被告丁○○辯稱：伍統公司自編之八十三年財務報表因採現金基礎制，而財政部聯合徵
    信中心係採權責基礎制，二者會計制度不同，難免有差異，我在伍統公司自編之
    報表蓋章認證，並無登載不實等語。被告乙○○辯：我並未隱匿伍統公司之財務
    及營運狀況等語。
三、經查：
    甲、被告戊○○、己○○部分：
  （一）、查伍統公司於八十四年三月卅一日已獲得財團法人中小企業信用保證基金
          准就台灣中小企銀核准伍統公司購料週轉融資貸款等共五千三百五十萬元
          其中三千零十萬元予以保證，有財團法人中小企業信用保證基金八十四年
          三月三十一（８４）業審一字第六０二七四一號函可佐（見原審卷第二百
          七○頁）。此與苓雅分行第二次核准貸款日係同一甲，足證伍統公司於八
          十四年二、三月間營業信用尚屬正常，否則台灣中小企銀及中小企業信保
          基金，依一般徵信作業後怎可能准予核貸及保證。且本案於審理期間時，
          苓雅分行補查詢財政部聯合徵信中心有關借保戶信用資料顯示，至八十四
          年六月廿八日時伍統公司才發生信用不良現象。在此之前，伍統公司之票
          據信用及銀行借款往來俱屬正常，有票據退票及拒絕往來資訊查詢表可參
          （見原審卷第二百七十一頁）。又依卷附之支票存款戶票據徵信開戶查詢
          申請單所示，伍統公司、縉統公司係於八十四年七月二十一日及同年八月
          十八日始被列入拒絕往來，亦即伍統公司於八十四年三月間向高雄銀行申
          請融資時之信用良好，而非財務已惡化才意圖詐取貸款。足證公訴人所稱
          伍統公司於八十四年初財務吃緊，核與事實不符。
  （二）、本件伍統公司申貸之過程為伍統公司於八十四年二月八日，向苓雅分行申
          貸之金額為九千五百五十萬元，超逾總經理權限，依前開高雄銀行總行徵
          信作業準則，苓雅分行只能依規定將相關資料索齊後，移送總行專責徵信
          單位（徵信室）辦理徵信，徵信室嗣於八十四年二月廿四日，依據伍統公
          司提供至八十三年十二月卅一日之自編報表完成徵信報告。八十四年三月
          六日由苓雅分行陳報總行放款審議小組審核，同月廿三日再經總行常董會
          核定准貸七千五百九十萬元。因核准額度不敷伍統公司需要，故未予動用
          。嗣八十四年三月卅日伍統公司再向苓雅分行申請經理權限二千一百五十
          萬元之貸款。由於總行之徵信報告甫於八十四年二月廿四日完成，距離伍
          統公司八十四年三月卅日再次向苓雅分行，提出申貸之時間，前後相差不
          過一個月又七甲，而距總行八十四年三月廿三日第十七常董會核定亦僅相
          差七甲，根據高雄銀行審核授信案件分層負責授權準則第九條規定：「授
          信批覆書之有效期間為二個月，如有特別規定者得從其規定，如逾批覆書
          有效期限在一個月（遇星期例假日得順延之）以內再申請動用者，由總行
          審查部經理核定。逾有效期限一個月以上者，應重新申請。放款經批示有
          特別撥款條件者可不受上述期間之限制，仍按照批示條件辦理」。則伍統
          公司於總行核准貸放額度後，於其辦妥簽約對保等手續後，在二個月期間
          內均可隨時動支，足證苓雅分行不需要重新辦理徵信。又依據被告等八十
          五年十二月五日補查詢聯合徵信中心借保戶（伍統公司及丙○○、翁武彰
          、黃汶等三人）信用狀況資料顯示，其等至八十四年六月二十八日以前均
          無任何票據信用及貸款繳息瑕疵記錄，足以證明借保戶於八十四年三月間
          並無財務狀況不良之任何記錄。故苓雅分行依高雄銀行之徵信作業準則第
          廿九條規定：「徵信報告書及信用調查表至少應每年更新一次」及前開分
          層負責授權準則第九條之規定，對於同一公司，性質相同之資料未再重新
          徵信，於法自無不合，此係現今各公民營銀行之一般徵信準則，另總行稽
          核室檢查報告亦未對未重新徵信提出糾正，此由卷附之高雄銀行八十六年
          九月十五日八六高銀審字六一三三號函可稽（見原審卷第二八二頁）。則
          公訴意旨認被告戊○○等意圖為伍統公司不法之所有，直接將伍統公司該
          次貸款交與授信承辦人即被告己○○辦理授信工作，並交待己○○無需再
          作徵信，有涉及圖利伍統公司，尚非有據。
  （三）、又查伍統公司八十三年度整體信用評等Ｂ級，七十三分，為財務優良公司
          ，因總分八十分以上為Ａ級，Ａ級在銀行實務較罕見，一般中小企業財務
          評等以介於Ｃ、Ｄ級居多，此由被告所附之以下企業在八十五年度信用評
          等資料（見原審卷第二八四頁）載明成隆漁業公司五十五分，Ｄ等；金柯
          建設開發公司五十二分，Ｄ等，樺棋營造公司六十四分，Ｃ等；華新先進
          電子公司六十八分，Ｃ等，上述公司信用評等分數均低於七十分，亦全數
          經總行「核准貸款」，得以証明。又依據卷附之高雄銀行授信審核表及其
          相關書表填製說明（見原審卷第二九○頁），分行經理權限內授信案件，
          授信人員編製審核表時，不需製作附表一、附表二，僅需編製審核表（放
          163 ）即可，且本件係被告乙○○叫被告己○○，多編製審核表附表一（
          放165）及附表二（放166），連同第一次之徵信報告一併送給其長官即被
          告乙○○、戊○○審核，此經被告乙○○、戊○○陳明在卷（見原審卷第
          二五七頁至二五九頁），則被告乙○○、戊○○於審核時因被告己○○已
          將第一次之徵信報告一併呈送，而完全知悉，自難因被告己○○增製附表
          一、二，以便顯現伍統公司營運全貌，提供各級主管審核，卻因與第一次
          編製之審核表內「營業單位意見欄」文字敘述略有不同，即認為被告劉婉
          俐有故意隱匿之情事。是公訴意旨認被告己○○為因應戊○○之指示，故
          意隱匿高雄銀行徵信室對伍統公司所作徵信報告書載該公司財務狀況中「
          自有資本仍顯不足，負債比率驟升，及信用評等降低」等不利因素，藉以
          塑造伍統公司財務優良之假象，亦屬無據。
  （四）、又所謂對借保人信用狀況查詢工作，係指票據信用及財團法人聯合徵信中
          心有關銀行借款往來之查詢，旨在瞭解借保人信用狀況。本項工作係編製
          徵信報告工作之一環節，依據上開高雄銀行審核授信案件分層負責授權準
          則第九條、第二十九條所規定之徵信報告書既屬一年內有效，即查詢工作
          已辦過，故第二次申貸時因免重新徵信，自然不需重新查詢。本件伍統公
          司先前向總行辦理申貸時，當時之保證人為丙○○、黃陳美容，因其名下
          並無不動產，為加強確保銀行之債權，乃要求伍統公司另行提供一有不動
          產之保證人，伍統公司遵循被告等之要求，提供其公司之總經理黃汶為新
          保證人，被告等即依規定向相關單位查詢新保證人之信用、調閱相關之地
          籍謄本，並製作保證人信用調查表，此有高雄銀行之徵信調查表及授信戶
          借款資料查詢表、地籍謄本附卷可證。為加強信用放款之擔保，苓雅分行
          要求伍統公司更換保證人，將原先第一次向高銀總行貸款時無不動產資力
          之保證人黃陳美容、翁麗援更換為有不動產財力之保證人黃汶，藉以降低
          分行放款之風險，並對新徵提保証人黃汶作票信及貸款繳息之查詢。故公
          訴意旨認伍統公司第二次申貸，被告等未對借保人信用狀況重新查詢及對
          新保證人黃汶做徵信，似有誤會。
  （五）、伍統公司於八十四年三月間財務並無惡化狀況，已如前述說明。在第二次
          申貸編製審核表附表一上欄有關伍統公司「財務狀況」項目，包括淨值、
          流動比率、負債比率、營業稅、純益率、投資報酬率均詳實記載，而在本
          表右下欄伍統公司在各行庫授信金額亦完全登記。此均為該公司重要財務
          資料，尚難謂被告己○○未於審核表中顯示。
  （六）、又依據高雄銀行業務手冊─授信篇，關於短期放款壹貸放手續（壹）「．
          ．．各單位按照授權放款準則規定承貸者，於放出前，應先向借戶徵取各
          種書據」（見原審卷第三○七頁），因此辦妥授信手續後，隨時可應客戶
          需求貸放，並無快慢問題。且衡之常情，銀行放款作業一定要完成徵信、
          授信、簽約、對保等手續始可貸放。本件第一次徵信報告於八十四年二月
          廿四日完成，經理權限授信於八十四年三月三十一日核定，並辦妥簽約對
          保手續，完全遵照該行業務處理手冊─授信篇規定辦理。作業時間從初步
          洽談到核定長達約五十甲。公訴人認為貸放快速，似未將該行對第一次徵
          信授信審查流程算入，與事實不相符合。
  （七）、伍統公司於第一次申貸時即以丙○○、翁武彰做為保證人，並獲總行審查
          通過。第二次申貸徵信增列黃汶為保證人，係因黃汶擔任伍統公司副總經
          理，有工作收入，且實際參與公司營運，徵信時銀行往來正常，完全符合
          保證人規定辦理。又第二次申貸案，放款對象以伍統公司為主體。保證人
          名下不動產設定情形，僅供銀行貸款時參考。並非決定放款准駁之根據。
          蓋無擔保放款，借戶未提供特定之擔保品給金融業，僅以其本身及其保證
          人之信用、能力、品格、資力等供金融業評價而取得貸款，本件連帶保證
          人之名下雖已有扺押權之設定，惟依高雄銀行業務處理手冊授信篇（Ｐ
          2-39）規定，「借戶為公司組織者，原則上應由全體董監事於保證書上簽
          署連帶保證；如徵取連保有困難，事先應簽請各級核貸主管核准。」故原
          則上公司董監事應徵取為連帶保證人，且實務上亦有徵取該實際負責（經
          營）人為連帶保證人者。本件黃汶當時擔任伍統公司副總經理，故可徵取
          為連帶保證，非僅作資力之考量；且保證人丙○○、翁武彰於第一次申貸
          九千五百萬時業經高雄銀行總行常董會核定准徵為保證人，此有授信批覆
          書可佐（見原審卷第三二○頁），又該公司第二次申貸時苓雅分行提林瑞
          麟、翁武彰為連帶保證人，以「經權授信報告書回單」陳報總行審查部，
          亦經認可准予備查，有該回單在卷可憑（見原審卷第三二一頁）。依上述
          說明充分顯示徵提丙○○等三人為保證人，完全符合高雄銀行業務處理手
          冊授信篇規定。
  （八）、且據高雄銀行九十一年七月二十六日九一高銀企融字第四八二四號函文（
          附本院卷內），針對有關本件伍統公司授信案兩次貸款是否為同一性質﹖
          是否謂為同一案件﹖以及第一次貸款之徵信報告可否為第二次貸款所援用
          而不用再為徵信等問題，更明確說明：「依本行徵信作業準則第十七條、
          第二十三條有關企業授信案件應徵提之基本資料及應徵信之範圍觀之，本
          行徵信作業之進行，對總授信金額（包括歸戶及申請金額）在新台幣一億
          元以下之授信案件，其應徵提之基本資料與徵信範圍應屬一致（中長期授
          信案件得視業務需要或個案情形酌予增加「建或擴充計劃與分期償還能力
          」之徵信），並未按授信案件之性質係屬有擔保放款或無擔保放款，而有
          不同之徵信標準或範圍。準此，伍統公司第二次申貸為短期放款且金額未
          超過一億元，其應徵提之徵信資料及徵信範圍，與該公司第一次申貸，並
          無不同。按台北市銀行公會聯合徵信與授信業務聯繫要點第九點之銀行業
          徵信慣例，及本行徵信作業準則第二十九條之規定，對同一授信戶，如無
          重大變動，其徵信報告原則於一年內有效。而本案授信戶伍統公司第二次
          申請貸款，距其第一次申貸經總行完成徵信報告之期間僅一個月又七甲。
          期間內如伍統公司經營情形無重大變動，則苓雅分行逕行引用第一次之徵
          信報告，核貸無擔保貸款，尚無違誤。」在在證明被告等處理伍統公司之
          申貸案件完全符合高雄銀行之徵信規定及銀行業徵慣例。故證人程日林於
          原審所謂要再徵信云云，自屬無據。
  （九）、按貪污治罪條例第六條第一項第四款圖利罪之構成，以行為人基於不法圖
          利自己或第三人之犯意，並將該犯意表現於行為，為構成要件，若無從證
          明公務員有圖利之犯意，其行為縱然失當，並使人獲得不法利益，亦難遽
          以該款之罪責相繩。本件被告戊○○、己○○雖分別身為系爭貸款之主管
          及授信人員，然因被告二人就本件授信及貸款行為並無不當之處，尚難以
          事後伍統公司未能按時清償本息之結果，遽認被告戊○○、己○○二人有
          圖利伍統公司之犯意，要屬不能證明被告戊○○、己○○二人犯罪。
  乙、被告乙○○、丁○○部分：
    壹、被告乙○○部分：
  （一）、本件伍統公司於八十四年二月八日向苓雅分行申貸之金額為九千五百九十
          萬元，超逾總經理權限，依總行徵信作業準則，苓雅分行只能依規定將相
          關資料索齊後，移送高銀總行專責徵信單位（徵信室）辦理徵信，徵信室
          嗣於八十四年二月廿四日，依據伍統公司提供至八十三年十二月卅一日之
          自編報表完成徵信報告。八十四年三月六日由苓雅分行陳報高銀總行放款
          議組審核，八十四年三月廿三日再經高銀總行常董會核定准貸七千五百九
          十萬元。因核准額度不敷伍統公司需要，故本案未予動用。嗣八十四年三
          月卅日伍統公司再向苓雅分行申請經理權限二千一百五十萬元之貸款。由
          於總行之徵信報告甫於八十四年二月廿四日完成，距離伍統公司八十四年
          三月卅日再次向苓雅分行，提出申貸之時間，前後相差不過一個月又七甲
          ，而距總行八十四年三月廿三日第十七常董會核定僅相差七甲，根據前述
          高雄銀行審授信案件分層負責授權準則第九條之規定，伍統公司於總行核
          准貸放額度後，於其辦妥簽約對保等手續後，在二個月期間內均可隨時動
          支，苓雅分行不需要重新辦理徵信，已如前述。
  （二）、又參照七十九年七月廿六日高市銀徵字三七九九號函之規定：「對同一授
          信超總經理權限案件，送徵信室辦理徵信，除營業單位認定授信戶有重大
          變化者，以每年辦理一次為原則」，明確指示大額重要授信案件（超過總
          經理權限）如未發生重大變化者，亦以每年辦理一次徵信為原則，依舉重
          以明輕之法理，本件為經理權限內之小額授信案，如未發生重大變化，當
          然可比照大額授信之規定，免再辦理徵信。故伍統公司於八十四年三月三
          十日第二次申貸時，可援用總行八十四年二月廿四日完成之徵信報告書，
          完全遵照該行規定辦理，被告乙○○不需要求徵信人員重新徵信。至公訴
          人起訴書引用高雄銀行「業務手冊存款篇」規定，認定借款人及保證人之
          票信查詢如超過一個月，需重新辦理查詢，亦即第二次申貸之信用貸款，
          應再次對伍統公司及其保證人之債（票）信加以查詢，惟查本件貸款性質
          屬於放款業務，而非存款業務，應依據業務處理手冊中有關授信篇之規定
          辦理。而遍查業務處理手冊授信篇及徵信篇，完全沒有票據信用超過一個
          月需重新查詢之規定，且依徵信報告書一年內有效之原則，自無需重新查
          詢。公訴人以此認為本件應重新查詢，其引用之法規，尚有誤會。是本件
          被告乙○○未載辦理查詢徵信，自無登載不實可言。
  貳、被告丁○○部分：
    （一）、依據高雄銀行徵信作業準則第十條規定，超逾總經理權限授信案件由營
            業單位徵信人員索齊資料後，移送徵信室辦理徵信。由前開條文之文義
            上可明顯看出，超逾總經理權限之授信案件，其徵信之權責單位為總行
            徵信室，營業單位僅係單純負責資料之「索齊」，並無驗正資料之義務
            ，依權責對等之法理，凡由總行徵信室負責徵信之案件，其廠商所送之
            資料，當然亦應由其負辨識之責。另依高雄銀行授信業務規則第六條「
            授信案件受理單位及徵信單位之承辦人員應依授信性質就左列事項（包
    括受信人及保證人之信用及受信人業務及財務狀況）為詳盡之調查；參
            酌前開高雄銀行徵信作業準則第十條，對授信案件徵信工作之權責劃分
            ，可知前開條文中所指之授信案件受理單位，係指營業單位徵信人員（
            辦理總經理權限以下之徵信人員）。而徵信單位之承辦人員，係指總行
            徵信室之人員（辦理總經理權限以上之授信案件）。查前開條文中既已
            明白表示各負徵信責任之徵信人員應就受信人之資料為「詳盡之調查」
            可知，前開各負徵信之責之徵信人員應對其所徵信之資料負審查之責。
            復依據高雄銀行徵信作業準則第二十條「個人授信或私人名義之連帶保
            證人檢送個人資料表，並由營業單位徵信人員辦理查證簽註」，前開條
            文已明確規定營業單位徵信人員僅就個人資料表負責查證簽註，除此之
            外，其他有關代總行徵信室索齊相關資料僅負彙轉之責，並無查證之責
            。又同法第廿一條亦明白規定：「徵信單位對徵信資料之補正或補充，
            仍得通知營業單位或逕洽客戶辦理」，更表明徵信單位即指總行徵信室
            ，於必要時可逕洽客戶辦理補正資料，凡此均已明白揭示，超逾總經理
            權限之徵信案件有關資料之辨識應由徵信室工作人員負全責，而營業單
            位僅協助索齊相關資料而已。又依徵信作業準則第九條「徵信單位辦理
            徵信應以直接調查為主，間接調查為輔」，而依據該行業務手冊篇對何
            謂直接調查，何為間接調查均有詳述，營業單位徵信人員所索齊資料均
            屬間接調查範圍內資料，而授信案無論其為總經理權限以上或以下之徵
            信工作均應以直接調查為主，即應負辨識客戶所提供資料而詳盡審查。
    （二）、被告丁○○之職責僅係索齊資料，其縱有在帳冊報表上蓋「與帳冊核對
            無誤」之戳記，總行徵信室人員亦需依職權核對，而無法免除總行徵信
            室核對帳冊報表之責任，則總行徵信室既有依職權核對過帳冊報表，復
            無表示有何不符或不實之處，已難認被告丁○○有何登載不實。況聯合
            徵信中心調查之資料因作業上之關係，往往無法調查至申貸日期之帳冊
            資料，例如本件伍統公司於八十四年二月八日申貸，聯合徵信中心通常
            祇能調查至八十三年底或八十四年一月初，而無法查至八十四年二月初
        之帳冊。又銀行實務上，公司自編報表內「負債餘額」與聯合徵信中心
            查得餘額不同，此乃登錄時間落差因素與會計制度不同所致。證人林榮
            火於原審復結證稱：丁○○有叫我拿公司帳冊報表去核對，用後才還我
            等語（見原審卷第一四九頁），則被告丁○○既有要求伍統公司提出至
            申貸日期前之帳冊資料核對，自已盡索齊資料責任。而其於調查局自白
            未核對帳冊，自與實情不符。又所謂核對帳冊係指應核對申請貸款公司
            之財務報表與帳金額相符而言。查本件被告丁○○核對伍統公司之帳冊
            資料，有確實核對該公司所提出之八十三年度「高雄縣營業人銷售額與
            稅額申報書」（本院卷被告所提證一號）六份，前開申報書所示銷貨收
            入總額數為二九九，三五三，四三一元，與該公司自編報表所載之銷貨
            收入二九九，三五三，四三一元完全相符（同上證二號），並載明於徵
            信報告上（同上證三號），由上開三份文件之銷貨收入均相符乙節，可
            證明被告丁○○確實已盡核對之責。
    （三）、參諸高雄銀行作業準則第二十四條前項規定「作為財務分析依據之財務
            報表以經會計師財務簽證或由授信申請人檢附加蓋稅捐機關印信之申報
            表所得報表，或由營業單位派員與其帳載資核符者為準：：：：。」準
            此，作為財務分析之資料應以伍統公司自編報表中之「銀行借款金額」
            為準，此亦為全國金融界之作法，故聯徵中心所查詢之借款資料並不能
            作為財務分析之依據，而被告丁○○核對帳冊時自非以聯徵中心資料為
            準。是以，高雄銀行總行徵信室要求蓋印「與帳冊核對無誤」章乃係指
            伍統公司所提供自編財務報表經被告丁○○對照伍統公司帳冊金額核對
            相符之謂也，此與聯徵中心查詢銀行借款餘額是否相符完全無涉。換言
            之，只要將申請貸款公司之財務報表與會計帳冊加以對照核對金額確屬
            相符，即應蓋「與帳冊核對無誤」之戳記。
    （四）、且據高雄銀行九十一年年八月二十二日九一高銀企字第五三０八號函覆
            本院略以：「：：：又查銀行公會八十一年七月十七日全授字第一０七
            二號函略以以『：：至於期中財務報表或暫結財務報表，經借戶出具稅
            務帳冊之聲明書後，可就該帳冊對帳，其經查核無誤者得予採信。』綜
            上，所謂自編報表，係指借戶依據其帳冊資料彙編之期中財務報表或暫
            結財務報表，該帳冊如經借戶出具稅務帳冊聲明書，即可據以核對。總
            行為瞭解營業單位承辦人員有無確實核對帳冊，除要求分行經辦人員於
            借戶自編報表上簽章外，尚可由借戶提供之『營業人銷售額與稅額申報
            書（４０１表）』加計總額後核對報表之營業收入予以檢核。另借戶自
            編之銀行借款餘額，或因會計記帳基礎不同，或因編表基準日與查詢日
            有時間落差，致與聯合徵信中心查得之行庫借款金額有所不符，皆會洽
            請借戶補充說明或調查，再依據調整後之報表分析其財務狀況」等語，
            則被告丁○○既有要求伍統公司提出申貸日前之帳冊資料，確實作核對
            ，核對結果經查亦無不實，自難認被告丁○○有何登載不實之犯行。
  、按刑法第二百十三條公務員登載不實罪之構成，以該公務員有明知不實之直接
      故意為要件，本件綜上所述，被告乙○○、丁○○二人雖為系爭貸款之徵信及
      主管人員，然因被告等之徵信程序並無不當，尚難以事後伍統公司未能按時清
      償本息之結果，遽認被告乙○○、丁○○有刑法第二百十三條、第二百十六條
      之行使公務員登載不實之事項於公文書之行為。
  丙、被告丙○○部分：
  （一）、查金融機構在申請支票融資（稱票貼）所附之交易發票上蓋用「已辦理融
          資，不得作廢」，係其內規，並無法律上依據。而該申請票貼之交易若發
          生統一發票使用辦法第廿條第一項所規定之銷貨退回、掉回貨物或折讓等
          情事，應申報作廢。亦即法令已賦予業者於發生退貨、折讓時，有義務申
          報發票作廢，此與該筆交易是否曾申請融資，並無關聯。亦即並無法令規
          定已申請融資之交易不得將發票申報作廢。況依卷附之高雄縣稅捐稽徵處
          九十一年九月十一日八六高縣稅工字○九一０００九二四五號函所示，伍
          統公司八十四年三月卅日ＸＱ00000000及八十四年四月一日ＹＺ
          0000000000等二張統一發票，於該公司申報銷售額與稅額時，
          即記載作廢；且稅捐稽徵機關亦未查得該二紙發票，有經買受人提出扣抵
          （見同處九十一年八月二十六日高縣稅工字第０九一００八三九九二號函
          ），則該二紙統一發票，既查無證據可證明有實際交易或有交付買受人使
          用之情事，從而被告丙○○自無以詐術逃漏稅捐之犯行。
  （二）、被告被訴詐欺貸款部分，業經本院前審判決無罪確定，並此敘明。
  （三）、被告經合法傳喚，無正當理由不到庭，爰不待其陳述逕行判決。
四、原審因而為被告戊○○、己○○、乙○○、丁○○、丙○○無罪之諭知，經核無
    不合，公訴人上訴意旨，仍執陳詞，指責原判決不當，並無理由，應予駁回
據上論結，應依刑事訴訟法第三百六十八條、第三百七十一條，判決如主文。
本案經檢察官王登榮到庭執行職務。
中    華    民    國     九十一     年      十一      月     五         日
                              臺灣高等法院高雄分院刑事第九庭
                                  審判長法官  張明松
                                        法官  任森銓
                                        法官  江泰章
右正本證明與原本無異。
檢察官如不服本判決應於收受本判決後十日內向本院提出上訴書狀，其未述上訴理
由者，並得於提起上訴後十日內向本院補提理由書狀（均須按他造當事人之人數附繕
本)「切勿逕送上級法院」。
                                      書記官  郭榮芳
中    華    民    國     九十一     年      十一      月       六       日
                                                                        Ｆ
